臺灣臺中地方法院刑事判決
      110年度金訴字第750號
公  訴  人  臺灣臺中地方檢察署檢察官
被      告  盧明俊




上列被告因詐欺等案件，經檢察官提起公訴（110年度偵字第237
79號），被告於準備程序中就被訴事實為有罪之陳述，本院合議
庭裁定由受命法官獨任進行簡式審判程序，判決如下：
    主    文
盧明俊犯如附表一所示之罪，各處如附表一所示之刑，應執行有
期徒刑壹年拾月。未扣案之犯罪所得新臺幣陸仟元沒收，於全部
或一部不能沒收或不宜執行沒收時，追徵其價額。
    犯罪事實
一、盧明俊於民國110年4月間，透過網路參加暱稱「萱萱」、「
    阿順」、「毛毛」(為外務)及其他不詳真實姓名年籍之成年
    男子，加入所組成以詐術為手段，而具有持續性、牟利性之
    有結構性組織之電信詐欺集團，擔任取款車手，並約定每日
    薪資新臺幣(下同)2000元，該詐欺集團成員並交給盧明俊1
    支行動電話(工作機)用以聯絡用，盧明俊、暱稱「萱萱」、
    「阿順」、「毛毛」及上開詐欺集團成員共同意圖為自己不
    法之所有，基於3人以上共同犯詐欺取財、洗錢之犯意聯絡
    ，由該詐欺集團之不詳成員於附表二所示時間、方式詐欺附
    表二所示之人，致附表二所示之人陷於錯誤而匯款如附表二
    所示之款項至人頭帳戶中，再由暱稱「萱萱」、「阿順」指
    派不詳詐欺集團成員「毛毛」交付金融卡、密碼予盧明俊，
    由「萱萱」、「阿順」指示盧明俊提領款項，盧明俊接到指
    令後，於附表二所示時間、地點，提領附表二所示之款項，
    再依「萱萱」、「阿順」之指示將當日所提領款項交給「毛
    毛」或另名不詳外務。嗣經警循線查獲，始悉上情。
二、案經羅曉婷、高昊、黃鈺喬、王凱薇、陳震霖、陳臣慈、王
    玉如、賴禹潔、蔡有為及丁珈丰訴由臺中市政府警察局第一
    分局報告臺灣臺中地方檢察署檢察官偵查起訴。
    理    由
一、被告盧明俊所犯係死刑、無期徒刑、最輕本刑為3 年以上有
    期徒刑以外之罪，其於準備程序中先就被訴事實為有罪之陳
    述，經法官告知簡式審判程序之旨，並聽取公訴人及被告之
    意見後，依刑事訴訟法第273 條之1 第1 項規定，經本院合
    議庭裁定進行簡式審判程序審理；且依同法第273 條之2 及
    第159條第2項規定，不適用傳聞法則有關限制證據能力之相
    關規定，合先敘明。
二、上揭犯罪事實，業據被告於警詢、偵查、本院訊問、準備程
    序及審理中均坦承不諱，核與證人即告訴人羅曉婷、高昊、
    黃鈺喬、王凱薇、陳震霖、陳臣慈、王玉如、賴禹潔、蔡有
    為及丁珈丰、證人即被害人吳佩珊於警詢中之證述相符，並
    有告訴人羅曉婷之網路銀行轉帳交易明細、告訴人高昊之自
    動櫃員機交易明細、告訴人王凱薇之自動櫃員機交易明細、
    告訴人陳震霖之存款交易明細、告訴人陳臣慈之網路銀行轉
    帳紀錄、告訴人王玉如之存款交易明細、被害人吳佩珊之台
    北富邦銀行交易明細、郵局交易明細、告訴人賴禹潔之轉帳
    明細、告訴人丁珈丰之自動櫃員機交易明細、監視器錄影畫
    面翻拍照片及被告特徵比對照片共53張、陳柔羽之華南銀行
    帳號000000000000號帳戶交易明細表、陳柔羽之台灣銀行帳
    號000000000000號帳戶存摺存款歷史明細查詢、鄒珀軒之中
    華郵政帳號0000000000000號帳戶客戶歷史交易清單、張博
    閔之中華郵政帳號00000000000000號帳戶客戶歷史交易清單
    、鄧博仁之中華郵政帳號00000000000000號帳戶之客戶歷史
    交易清單在卷可佐，足認被告前揭任意性自白與事實相符，
    堪以採信，本案事證明確，應依法論科。
三、論罪科刑：
  ㈠核被告所為，係犯刑法第339條之4第1項第2款之三人以上共
    同犯詐欺取財罪、組織犯罪防制條例第3條第1項後段之參與
    犯罪組織罪、洗錢防制法第14條第1項之普通洗錢罪。
  ㈡被告與「萱萱」、「阿順」、「毛毛」及其他依指示向被告
    取款之人間，有犯意聯絡及行為分擔，應論以共同正犯。
  ㈢被告於附表二編號2、5、6、7、8、9及11所示提領各被害人
    遭詐欺款項之各次行為中，各於密切接近之時間、地點，提
    領同一被害人遭詐欺之款項，係侵害同一財產法益，各次行
    為之獨立性薄弱，難以強行分離，均應論以接續之一行為。
  ㈣按加重詐欺罪，係侵害個人財產法益之犯罪，其罪數之計算
    ，核與參與犯罪組織罪之侵害社會法益有所不同，審酌現今
    詐欺集團之成員皆係為欺罔他人，騙取財物，方參與以詐術
    為目的之犯罪組織。倘若行為人於參與詐欺犯罪組織之行為
    繼續中，先後多次為加重詐欺之行為，因參與犯罪組織罪為
    繼續犯，犯罪一直繼續進行，直至犯罪組織解散，或其脫離
    犯罪組織時，其犯行始行終結。故該參與犯罪組織與其後之
    多次加重詐欺之行為皆有所重合，然因行為人僅為一參與犯
    罪組織行為，侵害一社會法益，屬單純一罪，應僅就「該案
    中」與參與犯罪組織罪時間較為密切之首次加重詐欺犯行論
    以參與犯罪組織罪及加重詐欺罪之想像競合犯，而其他之加
    重詐欺犯行，祗需單獨論罪科刑即可，無需再另論以參與犯
    罪組織罪，以避免重複評價（最高法院109年度台上字第394
    5號判決意旨參照）。查，被告就附表二編號1所示犯行，為
    其參與本案詐欺集團後，經起訴組織犯罪，且最先繫屬於法
    院之「首次」加重詐欺犯行，係一行為同時觸犯參與犯罪組
    職、洗錢及三人以上共同犯詐欺取財罪；就附表二編號2至1
    1所示犯行，則係一行為同時觸犯三人以上共同犯詐欺取財
    罪及普通洗錢罪，均為想像競合犯，應依刑法第55條前段規
    定，均從一重論以三人以上共同犯詐欺取財罪。
  ㈤被告於附表二所示之時間、地點，提領各該被害人遭詐欺之
    款項，就各被害人間，犯意各別，行為互殊，應予分論併罰
    。
  ㈥按想像競合犯之處斷刑，本質上係「刑之合併」。其所謂從
    一重處斷，乃將想像競合犯組成之評價上數罪，合併為科刑
    一罪，其所對應之刑罰，亦合併其評價上數罪之數法定刑，
    而為一個處斷刑。易言之，想像競合犯侵害數法益者皆成立
    犯罪，論罪時必須輕、重罪併舉論述，同時宣告所犯各罪名
    ，包括各罪有無加重、減免其刑之情形，亦應說明論列，量
    刑時併衡酌輕罪部分量刑事由，評價始為充足，然後依刑法
    第55條前段規定「從一重處斷」，非謂對於其餘各罪可置而
    不論。因此，法院決定處斷刑時，雖以其中最重罪名之法定
    刑，做為裁量之準據，惟於裁量其輕重時，仍應將輕罪合併
    評價在內（最高法院108年度台上字第4405、4408號判決意
    旨參照）。次按洗錢防制法第14條之一般洗錢罪、同條例第
    15條之特殊洗錢罪，在偵查或審判中自白者，減輕其刑，洗
    錢防制法第16條第2項定有明文。又按參與情節輕微者，得
    減輕或免除其刑。犯第3條之罪，偵查及審判中均自白者，
    減輕其刑。組織犯罪防制條例第3條第1項後段、第8條第1項
    後段亦有明文。經查，被告就本案犯行於偵查及審判中均坦
    承不諱，業如前述，是就其所犯各次洗錢及參與犯罪組織犯
    行（僅附表二編號1）部分，各應依上揭規定減輕其刑，惟
    因從一重之加重詐欺取財罪處斷，爰僅於量刑時予以審酌。
    惟被告於110年4月間開始參與本案犯罪組織，嗣於同年7月1
    9日始遭警方拘提而查獲，此有臺灣臺中地方檢察署檢察官
    拘票、臺中市政府警察局第一分局執行逮捕、拘禁告知本人
    通知書在卷可憑，是被告參與期間約3個月，本案又提領11
    名被害人遭詐款項，難認參與情節輕微，附此敘明。
  ㈦爰以行為人之責任為基礎，審酌被告不循正當管道賺取財物
    ，自110年4月間參與詐欺集團之犯罪組織後，擔任取款車手
    ，各於附表二所示時間、地點，共提領11名被害人遭詐欺之
    款項合計53萬9000元，並將之交付予其他不詳之詐欺集團成
    員以掩飾、隱匿其犯罪所得，及就洗錢及參與犯罪組織部分
    自白犯罪之犯罪手段、所生損害，暨其坦承犯行，惟迄今仍
    未賠償各被害人所受損害之犯後態度，兼衡其於本院審理時
    自陳畢業之智識程度、曾從事之生活狀況，及其先前未有其
    他犯罪紀錄之素行等一切情狀，各量處如附表一所示之刑，
    並衡酌被告所犯各罪之犯罪類型、行為態樣、手段、動機、
    侵害法益種類及責任非難程度，而為整體評價後，定其應執
    行之刑如主文所示。
  ㈧末按想像競合犯，係一行為觸犯數罪名，為避免對同一行為
    過度及重複評價，刑法第55條前段規定「從一重處斷」，又
    刑法第33條及第35條僅就刑罰之主刑，定有輕重比較標準，
    因此上揭「從一重處斷」僅限於「主刑」，法院應於較重罪
    名之法定刑度內，量處適當刑罰，至於輕罪罪名所規定之沒
    收及保安處分，因非屬「主刑」，故與刑法第55條從一重處
    斷之規定無關，自得一併宣告。惟於被告以一行為觸犯組織
    犯罪防制條例第3條第1項後段之參與犯罪組織罪及加重詐欺
    取財罪，如依想像競合犯從一重之加重詐欺取財罪處斷時，
    應否依較輕之參與犯罪組織罪所適用之組織犯罪防制條例第
    3條第3項規定，一併宣告刑前強制工作，則應視其行為之嚴
    重性、表現之危險性、對於未來行為之期待性，以及所採措
    施與預防矯治目的所需程度，於有預防矯治其社會危險性之
    必要，且符合比例原則之範圍內，由法院依該條例第3條第3
    項規定，一併宣告刑前強制工作（最高法院大法庭108年度
    台上大字第2306號裁定意旨參照）。查，被告參與本案犯罪
    組織之期間約3月，然其僅係受其他更高層組織成員指揮而
    提領贓款，惡性並非特別重大，且其因參與本案詐欺集團所
    受之刑期非短，與其犯行之可非難性核屬相當，應可使被告
    記取教訓，並達懲罰、矯治其再犯危險性之目的及特別預防
    之效果，依憲法比例原則之規範，認被告並未達須以保安處
    分預防矯治之程度而有施以強制工作之必要，裁量不予宣告
    強制工作。
四、按犯罪所得，屬於犯罪行為人者，沒收之。前二項之沒收，
    於全部或一部不能沒收或不宜執行沒收時，追徵其價額。刑
    法第38條之1第1項前段、第3項定有明文。經查，被告於本
    院訊問時稱：提領詐欺款項的報酬是1天2000元，領完錢的
    當天就會有人來收，然後馬上給我2000元等語，再被告本案
    犯行分別係於110年5月13日、同年月30日、同年6月11日提
    領贓款，共有3日，是其本案犯罪所得應為6000元，爰依前
    揭規定，就此宣告沒收及諭知追徵。公訴意旨雖認被告總共
    獲得約3萬4000元之報酬等語，然除本案認定被告提款之前
    開3日外，其餘日數縱有獲得報酬，亦與本案無關，自不能
    於本案宣告沒收，附此敘明。
五、如不服本判決應於收受判決後20日內向本院提出上訴書狀，
    並應敘述具體理由；其未敘述上訴理由者，應於上訴期間屆
    滿後20日內向本院補提理由書（均須按他造當事人之人數附
    繕本）「切勿逕送上級法院」。
據上論斷，應依刑事訴訟法第273條之1第1項、第299條第1項前
段，組織犯罪防制條例第3條第1項、第8條第1項後段，洗錢防制
法第14條第1項、第16條第2項，刑法第11條前段、第28條、第33
9條之4第1項第2款、第55條前段、第51條第5款、第38條之1第1
項前段、第3項，刑法施行法第1條之1第1項，判決如主文。
本案經檢察官尤開民提起公訴，檢察官李濂到庭執行職務。
中　　華　　民　　國　　110 　年　　9 　　月　　29　　日
                  刑事第六庭    法  官  陳昱翔
以上正本證明與原本無異。
如不服本判決應於收受判決後20日內向本院提出上訴書狀，並應
敘述具體理由；其未敘述上訴理由者，應於上訴期間屆滿後20日
內向本院補提理由書（均須按他造當事人之人數附繕本）「切勿
逕送上級法院」。
告訴人或被害人如不服判決，應備理由具狀向檢察官請求上訴，
上訴期間之計算，以檢察官收受判決正本之日起算。 
                                書記官  陳筱惠
中　　華　　民　　國　　110 　年　　9 　　月　　29　　日
附錄論罪科刑法條
洗錢防制法第14條：
有第二條各款所列洗錢行為者，處7年以下有期徒刑，併科新臺
幣5百萬元以下罰金。
前項之未遂犯罰之。
前二項情形，不得科以超過其特定犯罪所定最重本刑之刑。
刑法第339條之4：
犯第339 條詐欺罪而有下列情形之一者，處1 年以上7 年以下有
期徒刑，得併科1 百萬元以下罰金：
一、冒用政府機關或公務員名義犯之。
二、三人以上共同犯之。
三、以廣播電視、電子通訊、網際網路或其他媒體等傳播工具，
    對公眾散布而犯之。
前項之未遂犯罰之。
組織犯罪防制條例第3條第1項
發起、主持、操縱或指揮犯罪組織者，處三年以上十年以下有期
徒刑，得併科新臺幣一億元以下罰金；參與者，處六月以上五年
以下有期徒刑，得併科新臺幣一千萬元以下罰金。但參與情節輕
微者，得減輕或免除其刑。 

附表一：
編號 犯罪事實 宣告刑 1 附表二編號1 盧明俊犯三人以上共同詐欺取財罪，處有期徒刑壹年壹月。 2 附表二編號2 盧明俊犯三人以上共同詐欺取財罪，處有期徒刑壹年參月。 3 附表二編號3 盧明俊犯三人以上共同詐欺取財罪，處有期徒刑壹年壹月。 4 附表二編號4 盧明俊犯三人以上共同詐欺取財罪，處有期徒刑壹年壹月。 5 附表二編號5 盧明俊犯三人以上共同詐欺取財罪，處有期徒刑壹年貳月。 6 附表二編號6 盧明俊犯三人以上共同詐欺取財罪，處有期徒刑壹年肆月。 7 附表二編號7 盧明俊犯三人以上共同詐欺取財罪，處有期徒刑壹年肆月。 8 附表二編號8 盧明俊犯三人以上共同詐欺取財罪，處有期徒刑壹年參月。 9 附表二編號9 盧明俊犯三人以上共同詐欺取財罪，處有期徒刑壹年貳月。 10 附表二編號10 盧明俊犯三人以上共同詐欺取財罪，處有期徒刑壹年壹月。 11 附表二編號11 盧明俊犯三人以上共同詐欺取財罪，處有期徒刑壹年貳月。 
附表二：
編號 被害人 詐欺手法 匯款時間 人頭帳戶 金額(元) 提領人 提領時間 提領金額(元) 提款地點 1 羅曉婷 電話詐欺 0000000-0000  陳柔羽/華南銀行000-00000000000 15998 盧明俊 0000000-0000  16000  臺中市○區○○路00號全家狀元店 2 高昊 電話解除分期 0000000-0000 0000000-0000 0000000-0000  同上 29987  6985  1985 盧明俊 0000000-0000 0000000-0000 0000000-0000 00000 00000 00000 第1、2筆同編號1全家超商、第3筆在臺中市○區○○路00號統一超商。(超過金額係編號3遭詐欺的款項) 3 黃鈺喬 電話詐欺 0000000-0000 同上 29089 盧明俊 0000000-0000 18000 同編號2第3筆 4 王凱薇 同上 0000000-0000  同上 14985 盧明俊 0000000-0000 15000 在臺中市○區○○○道0段00號統一超商。 5 陳震霖 同上 0000000-0000  陳柔羽/台灣銀行000-00000000000 40988 盧明俊 0000000-0000 0000000-0000 0000000-0000 00000 00000  1000 第1筆同編號4。第2、3筆在臺中市○區○○號66號全家超商。 6 陳臣慈 同上 0000000-0000  鄒珀軒/中華郵政00000000000000 99989 盧明俊 0000000-0000 0000000-0000 00000 00000 臺中市○區○○路00號民權路郵局。 7 王玉如 同上 0000000-0000 0000000-0000 張博閔/中華郵政00000000000000 00000 00000 盧明俊 0000000-0000 0000000-0000 0000000-0000 00000 00000 00000 同上 8 吳佩珊 同上 0000000-0000 0000000-0000 鄧博仁/中華郵政00000000000000 0000 00000   盧明俊 0000000-0000 0000000-0000 0000000-0000 00000 00000 00000 臺中市○區○○○路000號全家超商台中尚美店。 9 賴禹潔 同上 0000000-0000  同上 43987 盧明俊 0000000-0000 0000000-0000 0000000-0000 00000 00000  4000 臺中市○區○○路000號安泰銀行公益分行。 10 蔡有為 同上 0000000-0000 同上 29859 盧明俊 0000000-0000 20000  臺中市○區○○路000號遠東銀行公益分行。 11 丁珈丰 同上 0000000-0000 同上 24989 盧明俊 0000000-0000 0000000-0000 00000 00000 同上。1826提領其中9985為編號10款項。